【裁判字號】    95,再易,8
【裁判日期】    950731
【裁判案由】    給付居間報酬
【裁判全文】
臺灣士林地方法院民事判決  95年度再易字第8號
再 審原 告  旺鴻不動產仲介經紀股份有限公司
法定代理人  甲○○
再 審被 告  乙○
上列當事人間請求給付居間報酬事件，再審原告對於本院民國94
年12月29日94年度簡上字第79號確定判決提起再審之訴，本院不
經言詞辯論，判決如下：
    主  文
再審之訴駁回。
再審訴訟費用由再審原告負擔。
    理  由
一、再審原告主張：緣再審被告為向訴外人鄭慶玲購買門牌台北
    市○○○路○ 段811 巷22號5 樓房地，於民國93年11月20
    日與再審原告簽訂「確認書」、「內政部版要約書」，表明
    願出價新台幣（下同）8,500,000 元，委託再審原告居間，
    嗣鄭慶玲同意以該金額出售，再審被告又簽「購屋承諾書」
    ，並於93年11月24日訂立「不動產買賣契約書」。該「確認
    書」第10條及「購屋承諾書」第3 條均約定買方（即再審被
    告）應以現金一次支付相當於成交總價2%即170,000元之服
    務報酬予被上訴人，惟經再審原告迭次催索，再審被告均拒
    予給付，因而提起本院士林簡易庭94年度士簡字第97號請求
    再審被告給付居間報酬170,000 元及法定遲延利息，經該案
    判決再審被告應給付再審原告83,200元，並駁回再審原告其
    餘之訴，經再審被告於本院94年度簡上字第79號就上開83,2
    00元敗訴部分上訴，再審原告亦就敗訴之其餘部分附帶上訴
    ，惟原確定判決廢棄第一審再審原告勝訴部分，並駁回再審
    原告該廢棄部分第一審之訴及附帶上訴部分。惟原確定判決
    就再審被告所主張其確認書已劃除2%服務費、田明紳及汪建
    國已同意價金8,500,000 元包含服務費等利己事實未盡舉證
    責任，竟未為再審被告不利之判決，又就再審原告未自定金
    、價金、履約保證款中扣抵服務費用即過戶完成，認與常情
    不符，該部分實未經再審被告主張，為突襲性裁判，且再審
    原告亦無從就該定金、價金、履約保證金中扣抵服務費，原
    確定判決適用法律顯有錯誤，依民事訴訟法第496 條第1 項
    第1 款提起再審等語，並聲明：(一)廢棄本院94年度簡上字第
    79號確定判決關於駁回再審原告在第一審之訴部分、第二審
    附帶上訴部分及上開部分訴訟費用之裁判均廢棄；(二)上開廢
    棄部分，再審被告之第二審上訴駁回；(三)上開廢棄部分，再
    審被告應給付再審原告170,000 元及自94年2 月11日起至清
    償日止按年息5%計算之利息。
二、本件未經言詞辯論，故再審被告並未提出聲明及陳述。
三、按民事訴訟法第496 條第1 項第1 款所謂適用法規顯有錯誤
    ，係指確定判決所適用之法規，顯然不合於法律規定，或與
    司法院現尚有效之大法官會議解釋，或最高法院有效之判例
    顯然違反，或消極的不適用法規，顯然影響裁判者而言，有
    最高法院60年度臺再字第170 號判例、司法院大法官釋字第
    177 號解釋可資參照。又按所謂適用法規顯有錯誤者，不包
    括漏未斟酌證據及認定事實錯誤之情形在內，亦有最高法院
    63年台上字第880 號判例可稽。
四、再審原告主張原確定判決就再審被告所主張其確認書已劃除
    2% 服 務費、田明紳及汪建國已同意價金8,500,000 元包含
    服務費等利己事實未盡舉證責任，竟未為再審被告不利之判
    決，係適用法規顯有錯誤部分，經查，原確定判決對於再審
    被告之主張，業認定仲介服務報酬應在買方簽約委請仲介時
    已達成共識，並勘驗再審被告與再審原告承辦人員田明紳及
    汪建國於93年12月29日晚間電話討論之錄音內容，即田明紳
    表示：「那時候我們把2%劃掉，是因為如果成了就再談，那
    基本上業界就是1%服務費啊」、「那天吃蛋糕那天，我們把
    2% 劃 掉，是因為如果真的談成了，不可能跟你收2%嘛，所
    以成不成還是個未知數」、「2%劃掉的意思是說，那時候成
    交不成交還是個未知數，如果真的成交了，陳姐你付2%也是
    不合理，依照業界規定，1%是合理的」、「2%劃掉是因為你
    那時成交不成交還是未知數，依照業者規定1%是規定嘛。」
    、「我的認定是你要以850 萬元買，服務費那邊劃掉是談成
    之後再說嘛，不是嗎？」、「把2%劃掉，因為成交之後再跟
    你談服務費」；另汪建國則表示：「然後我是有跟你講你放
    心，我不會跟你收2%，所以我把2%給劃掉，難道不是嗎？」
    、「我跟你簽時是在11月20日，那天我還請你吃我的生日蛋
    糕，那個叫做要約書850 萬，把那個2%劃掉，沒有錯，這是
    事實，這是事實，我跟你講說不用收2%，不會跟你收2%，所
    以我主動把2%給劃掉，這是事實，我對公司，公司問我的時
    候，我也承認了。我說確實有這麼一件事情」等語，據以認
    定田明紳及汪建國二人確已承諾不再向再審被告收取以成交
    總價2%計算之服務報酬，並將確認書上應付服務報酬之條款
    劃除等事實，且以兩造間相關合約文件中，就服務報酬給付
    並無其他之約定，故認定再審被告所主張兩造已合意承購總
    價850 萬元包括買方應付之服務報酬等語為可採，係綜合各
    項證據所為之事實認定，本不以再審被告提出確認書為必要
    ，是以，再審原告單以再審被告未提出確認書及田明紳、汪
    建國事後之否認，指摘原審判決違法未就再審被告舉證不足
    為不利之判決云云，自不可採。
五、又原審判決理由欄有關再審原告若仍有服務費未收，何以未
    自定金、價金、履約保證款中扣抵服務費用即過戶完成，認
    與常情不符乙節，原係再審被告於原確定判決二審程序中94
    年9 月30日當庭陳述所引用其94年9 月16日補充上訴理由狀
    主張之內容，原確定判決並無突襲性裁判之問題，再審原告
    指稱該部份係再審被告未提出之攻擊防禦方法云云，實屬誤
    會。又原確定判決係認定再審原告若仍有服務費未收，竟未
    於再審被告付款過戶過程中對其主張，與常情不符，此本屬
    事實認定之問題，依前揭說明，縱有事實認定錯誤亦非屬適
    用法規顯有錯誤之情形，尚難認為再審原告之主張為可採。
六、綜上所述，原確定判決並無適用法規顯有錯誤之情形，本件
    再審之訴顯無再審理由，爰不經言詞辯論，逕以判決駁回。
七、依民事訴訟法第502 條第2 項、第78條，判決如主文。
中    華    民    國    95    年    7     月    31    日
                  民事第一庭  審判長法  官  黃小瑩
                                    法  官  陳靜芬
                                    法  官  高愈杰
以上正本證明與原本無異。
本判決不得上訴。
中    華    民    國    95    年    8     月    1     日
                                    書記官  高楚安


司法院資訊處製作；財團法人民間司法改革基金會備份。
